臺灣高等法院臺南分院刑事判決　　　　　　　九十一年度上訴字第七二四號　　Ｇ
　　　上　訴　人
　　　即　被　告　乙　○　○
　　　指定辯護人 本院公設辯護人　甲　○　○
右上訴人因違反槍砲彈藥刀械管制條例案件，不服臺灣雲林地方法院九十一年度訴字
第一二六號中華民國九十一年四月二十九日第一審判決（起訴案號：臺灣雲林地方法
院檢察署九十一年度偵字第九○一號），提起上訴，本院判決如左：
      主      文
上訴駁回。
      事      實
一、乙○○明知武士刀係槍砲彈藥刀械管制條例第四條第一項第三款所管制之刀械，
    依同條例第五條之規定，非經中央主管機關許可，不得製造、販賣、運輸、持有
    、寄藏或陳列，而可發射子彈具有殺傷力之槍枝、子彈，亦屬槍砲彈藥刀械管制
    條例管制之槍砲及彈藥，非經主管機關許可，不得寄藏、持有，竟於民國（下同
    ）八十六年五月間某日，在不詳地點之廟裡，發現經中央主管機關查禁之武士刀
    二把，即未經許可無故持有之。另於九十年十月間某日，在斗六市之廖添丁廟內
    ，拾獲仿ＳＩＧＳＡＵＥＲ廠半自動之玩具手槍改造之可發射子彈具有殺傷力之
    槍枝一支（槍枝管制編號：0000000000號，含彈匣一個）及具有殺傷
    力之子彈一顆（直徑約九釐米之金屬彈頭），即將之藏置於雲林縣斗六市○○里
    ○○路四三五巷十三號之住處，未經許可而無故持有上開仿ＳＩＧＳＡＵＥＲ廠
    半自動手槍製造之可發射子彈具有殺傷力之槍枝一支（槍枝管制編號：0000
    000000號，含彈匣一個）及具有殺傷力之子彈一顆（直徑約九釐米之金屬
    彈頭）。嗣於九十一年三月一日十三時許，經警持搜索票前往上址搜索時，為警
    當場查獲，並扣得上開仿ＳＩＧＳＡＵＥＲ廠半自動手槍製造之可發射子彈具有
    殺傷力之槍枝一支（槍枝管制編號：0000000000號，含彈匣一個）、
    具有殺傷力之子彈一顆（直徑約九釐米之金屬彈頭）及武士刀二把。
二、案經雲林縣警察局移送臺灣雲林地方法院檢察署檢察官偵查起訴。
      理      由
一、訊據上訴人即被告乙○○對於右揭時、地，持有上開武士刀二把、槍枝一支及子
    彈一顆之事實供承不諱，並有上開武士刀及槍枝、子彈扣案可資佐證。而上開武
    士刀二把，經雲林縣警察局鑑定結果，編號一之武士刀刀刃長六十四公分，刀柄
    長二十三‧六公分，且一刀刃完全開鋒，符刀械公告圖例及說明要件，屬武士刀
    ，編號二之武士刀刀刃長七十八公分，刀柄長二十五公分，且一刀刃完全開鋒，
    符刀械公告圖例及說明要件，係屬武士刀，皆屬槍砲彈藥刀械管制條例列管之刀
    械，有雲林縣警察局鑑定報告二紙及照片二幀在卷可佐。而扣案之槍枝一支及子
    彈一顆，經送鑑定結果，認：送鑑改造手槍一支，係由仿ＳＩＧＳＡＵＥＲ廠半
    自動手槍製造之金屬玩具手槍，更換土造金屬槍管改造而成之改造手槍，機械性
    能良好且擊發功能正常，可擊發適用子彈，認具殺傷力，送鑑改造子彈一顆，實
    係土造子彈，具直徑約九釐米之金屬彈頭，經試射，可擊發，認具殺傷力，有內
    政部警政署刑事警察局九十一年三月二十二日刑鑑字第○九一○○四七五○七號
    槍彈鑑定書一份附卷可資佐證，足見上開金屬玩具手槍一支及改造子彈一顆，確
    具有殺傷力無疑。至被告於原審審理及本院調查時雖均辯稱：「上開玩具手槍並
    無殺傷力，子彈放進去還會自己掉下來」云云，惟查，上開金屬玩具手槍一支及
    改造子彈一顆，經送鑑定結果，認確具有殺傷力，已見前述，而上開槍枝、子彈
    （經送鑑定試射後僅餘彈頭與彈殼）經本院於審理時當庭勘驗結果，其槍管係以
    【金屬材質】所製成，槍管已貫穿，可發射子彈（見本院審理筆錄）；而子彈一
    顆，其彈頭亦係以【金屬材質】所製成，與一般單純玩具槍枝之材質，顯有不同
    ，參諸上開槍彈經鑑定，確具有殺傷力，是被告應無不知上開槍枝及子彈，具有
    殺傷力之理，被告空言辯稱上開槍彈並無殺傷力云云，應係事後卸責之詞，不足
    採信。是本件事證明確，被告犯行堪以認定，應依法論科。
二、按「模型槍」則係指：原設計非供殺敵、獵物，而使用特殊（空包）子彈，可供
    田徑比賽起始信號或供以嚇退野獸，或供射擊訓練（因具後作力，可模擬真槍，
    以磨練射手持槍之穩定性）等用途之金屬材質「槍枝」，非一般廠商為供觀賞或
    作樣品所製造之各類「槍枝模型」，亦非為市售之各類「玩具槍」（參見內政部
    警政署刑事警察局八十五年十二月二十七日（八五）刑鑑字第七八○一九號函）
    ，查被告乙○○所持有者並非「模型槍」，而係「玩具槍」所改造，因而被告未
    經許可，持有上開仿ＳＩＧＳＡＵＥＲ廠半自動之玩具手槍改造之可發射子彈具
    有殺傷力之槍枝一支（槍枝管制編號：0000000000號，含彈匣一個）
    ，所為係犯槍砲彈藥刀械管制條例第十一條第四項之未經許可持有可發射子彈具
    有殺傷力之槍枝罪，公訴人認該槍械為「模型槍」，認被告所為，係犯槍砲彈藥
    刀械管制條例第十條第四項未經許可無故持有改造模型槍罪，容有未洽，起訴法
    條應予變更。又槍砲彈藥刀械管制條例關於未經許可持有刀械罪於八十六年十一
    月二十四日雖經提高為目前之法定刑度，惟未經許可持有刀械罪為繼續犯，一經
    持有，犯罪即告成立，其嗣後之繼續持有，乃犯罪行為之繼續，其間法律雖有變
    更，但其行為既繼續實施至新法施行以後，自無適用刑法第二條第一項但書從新
    從輕原則之餘地（參照最高法院二十八年上字第七三三號判例意旨），因而被告
    未經許可，持有上開武士刀二支，核其所為，係犯槍砲彈藥刀械管制條例第十四
    條第三項之未經許可持有刀械罪，公訴人認被告所為，係犯槍砲彈藥刀械管制條
    例第十三條第四項未經許可持有刀械罪嫌，亦有未洽，起訴法條亦予變更。至於
    被告未經許可，持有上開具有殺傷力之子彈一顆（直徑約九釐米之金屬彈頭），
    則係犯槍砲彈藥刀械管制條例第十二條第四項之未經許可持有子彈罪。被告乙○
    ○以一持有槍、彈行為，同時觸犯上開未經許可持有可發射子彈具有殺傷力之槍
    枝罪及未經許可持有子彈罪二罪名，為想像競合犯，應從一重之同條例第十一條
    第四項之未經許可持有可發射子彈具有殺傷力之槍枝罪論處。被告所犯未經許可
    ，持有槍枝及刀械二罪，犯意各別，罪名不同，應予分論併罰（原判決此部份漏
    載，然認不影響於判決）。
三、原審以被告罪證明確，因予適用槍砲彈藥刀械管制條例第十一條第四項、第十二
    條第四項、第十四條第三項，刑法第十一條前段、第五十一條第五款、第四十二
    條第三項、第三十八條第一項第一款，罰金罰鍰提高標準條例第二條，並審酌被
    告因一時失慮，致罹刑章，犯罪後尚能坦承犯行，犯罪後態度良好、尚知悔改，
    及其犯罪之動機、目的、手段、所生之危害等一切情狀，分別量處被告有期徒刑
    三月、一年六月，併科罰金新壹幣二十萬元，罰金部分並諭知易服勞役之折算標
    準，並定其應執行刑。並因扣案之仿ＳＩＧ  ＳＡＵＥＲ廠半自動手槍壹支（含
    彈匣壹個，槍枝管制編號：0000000000號）及武士刀二把，均為違禁
    物，依刑法第三十八條第一款宣告沒收，又說明上開子彈經試射後僅餘彈頭與彈
    頭，無殺傷力，與扣案之擦槍工具一組均非違禁物，不另為沒收之諭知。本院經
    核原判決認事用法俱無不合，量刑亦稱妥適，被告上訴意旨仍執前詞，認槍枝未
    具殺傷力，指摘原判決此部份判決不當，自無理由。而被告上訴意旨認刀械部分
    量刑過重，然被告所犯槍砲彈藥刀械管制條例第十四條第三項之未經許可持有刀
    械罪之法定刑有期徒刑最低本刑為二月，被告所持有者為具有殺傷力之武士刀，
    且數量為二支，原審僅量刑三月，實未過重，因而被告上訴指摘原判決此部分量
    刑過重，及上開槍枝部分之判決不當，均非有理由，應予駁回。
據上論斷，應依刑事訴訟法第三百六十八條，判決如主文。
本案經檢察官羅清溪到庭執行職務。
中    華    民    國      九十一      年      七      月      卅一      日
                                  臺灣高等法院臺南分院刑事第四庭
                                      審判長法官  陳    義    仲
                                            法官  楊    子    莊
                                            法官  蔡    崇    義
右正本證明與原本無異。
槍彈部份如不服本判決，應於判決送達後十日內向本院提出上訴狀，其未敘述理由者
並應於提出上訴狀後十日內向本院補提理由書（應附繕本)。
刀械部份不得上訴。
                                      法院書記官  李    育    儒
中    華    民    國      九十一      年      八      月      五        日
附錄本案論罪科刑法條全文：
槍砲彈藥刀械管制條例第十一條：
未經許可，製造、販賣或運輸第四條第一項第一款所稱其他可發射金屬或子彈具有殺
傷力之各式槍砲者，處五年以上有期徒刑，併科新臺幣一千萬元以下罰金。
未經許可，轉讓、出租或出借前項所列槍砲者，處三年以上十年以下有期徒刑，併科
新臺幣七百萬元以下罰金。
意圖供自己或他人犯罪之用，而犯前二項之罪者，處無期徒刑或七年以上有期徒刑，
併科新臺幣一千萬元以下罰金。
未經許可，持有、寄藏或意圖販賣而陳列第一項所列槍砲者，處一年以上七年以下有
期徒刑，併科新臺幣七百萬元以下罰金。
第一項至第三項之未遂犯罰之。
槍砲彈藥刀械管制條例第十二條：
未經許可，製造、販賣或運輸子彈者，處一年以上七年以下有期徒刑，併科新台幣五
百萬元以下罰金。
未經許可，轉讓、出租或出借子彈者，處六月以上五年以下有期徒刑，併科新台幣三
百萬元以下罰金。
意圖供自己或他人犯罪之用，而犯前二項之罪者，處三年以上十年以下有期徒刑，併
科新台幣七百萬元以下罰金。
未經許可，持有、寄藏或意圖販賣而陳列子彈者，處五年以下有期徒刑，併科新台幣
三百萬元以下罰金。
第一項至第三項之未遂犯罰之。
槍砲彈藥刀械管制條例第十四條：
未經許可，製造、販賣或運輸刀械者，處三年以下有期徒刑，併科新台幣一百萬元以
下罰金。
意圖供自己或他人犯罪之用，而犯前項之罪者，處六月以上五年以下有期徒刑，併科
新台幣三百萬元以下罰金。
未經許可，持有或意圖販賣而陳列刀械者，處一年以下有期徒刑、拘役或新台幣五十
萬元以下罰金。
第一項及第二項之未遂犯罰之。
